【裁判字號】    92,交抗,752
【裁判日期】    921029
【裁判案由】    違反道路交通管理處罰條例
【裁判全文】
臺灣高等法院交通事件裁定                        九十二年度交抗字第七五二號
    抗  告  人
    即受處分人  甲○○
右抗告人因違反交通管理處罰條例案件，不服台灣板橋地方法院中華民國九十二年六
月二十四日裁定（九十二年度交聲字第九一三號），提起抗告，本院裁定如左：
    主  文
原裁定撤銷，發回台灣板橋地方法院。
    理  由
一、本件原裁定以抗告人即異議人甲○○於九十二年二月十五日十時三十五分許，駕
    駛車牌號碼為三Ｋ－三一七號營業大貨車行經臺南縣白河鎮○○路與裕農路交叉
    路口，因轉彎車不讓直行車先行而肇事致人於死之違規事實，經臺南縣警察局白
    河分局依道路交通管理處罰條例第四十八條第六款逕行舉發等情，有道路交通事
    故現場圖、異議人及被害人郭愛嬌之子吳忠勳之警詢時筆錄、救護紀錄、臺南縣
    警察局白河分局南縣警交字第Ｍ00000000號舉發違反道路交通管理事件
    通知單（簡稱通知單）各一份、現場照片十一張附卷可稽。矧依上開道路交通事
    故現場圖、異議人及被害人郭愛嬌（已死亡）之子吳忠勳之警詢時筆錄、現場照
    片觀之，本件肇事係因異議人之營業大貨車右前車輪撞及同向被害人之重機車左
    後車身，造成被害人方面人車倒地，重機車在地面偏右滑行，其刮地痕長達七．
    九公尺，且致被害人傷重不治死亡，並非異議人之營業大貨車右側車身遭被害人
    之重機車前車頭撞及而肇事，足見異議人之營業大貨車起步右轉時並未注意讓直
    行車輛先行，而肇事致人於死，且異議人之營業大貨車於肇事當時亦無「已達中
    心處開始轉彎」情形甚明。此外，臺南縣警察局白河分局九十二年六月十三日函
    及隨函檢附之舉發違反道路交通管理事件聲明異議案件答辯表亦同此見解。再者
    ，本件違規之舉發，並未逾三個月之舉發期間（於九十二年二月十五日違規，於
    九十二年三月二十日舉發），亦有上開通知單在卷可憑，且為異議人所不爭執，
    是異議人空言否認前開違規行為所為之辯解，尚無足採。其有上開違規行為，事
    證明確，足堪認定。但原處分機關僅據以援引道路交通管理處罰條例第四十八條
    第六款（裁決書贅載第一項）裁處異議人「罰鍰九百元」，而漏未依同條例第六
    十三條第一項第一款之規定，並予記違規點數一點，依照上開說明，即有未合。
    綜上所陳，本件異議雖無理由，惟原處分機關之處分既有上開瑕疵，爰裁定將原
    處分撤銷，並自為裁定處罰異議人罰鍰新台幣九百元並記違規點數一點等。
二、抗告意旨略以系爭案件發生時並無警員在場，自無當場製單制舉發之情形，抗告
    人更無第二十三條第一項所列五款情事，依法自不得逕行舉發，警方於一個月後
    以閉門造車方式逕行舉發自與上開規定有違；又本件車禍發生當時係伊之大貨車
    在交岔路口待號誌燈變換為綠燈時，見左右無來車時，始起步並駛入路口中心處
    進行轉彎，此時被害人之機車尚未進入交岔路口，伊之大貨車欲完成轉彎之際，
    被害人之機車始撞及伊之右前輪後側，有現場照片及檢察官勘驗現場時，伊駕駛
    之貨車等物證證明，大貨車之「右前輪後側」與被害人機車有擦撞痕跡，則證明
    伊之車輛已進行轉彎，故應係直行車不讓轉彎車先行，原舉發員警以閉門造車不
    憑證據判斷下逕行舉發，實難令人心服云云。
三、本件抗告人甲○○於九十二年二月十五日十時三十五分許，駕駛牌號碼為三Ｋ－
    三一七號營業大貨車行經臺南縣白河鎮○○路與裕農路交叉路口，因轉彎車不讓
    直行車先行而肇事致人於死之違規事實，有道路交通事故現場圖、抗告人及被害
    人郭愛嬌之子吳忠勳之警詢時筆錄、救護紀錄、臺南縣警察局白河分局南縣警交
    字第Ｍ00000000號舉發違反道路交通管理事件通知單、現場照片十一張
    附卷可稽。矧依上開道路交通事故現場圖觀之，本件肇事當時，抗告人之營業大
    貨車於肇事當時尚未「已達中心處開始轉彎」情形甚明。再就現場照片，抗告人
    之營業大貨車右前車輪撞及同向被害人之重機車左後車身，造成被害人方面人車
    倒地，重機車在地面偏右滑行，其刮地痕長達七．九公尺觀之，足見抗告人之營
    業大貨車右轉時車速並非緩慢，故抗告人主張伊起步時車身右前輪後側右遭被害
    人之重機車前車頭撞及而肇事，尚不足採。足見抗告人之營業大貨車起步右轉時
    並未注意讓直行車輛先行，而肇事致人於死，堪以認定。本件抗告人違規之事實
    明確，又違反道路交通管理處罰條例之行為，自行為成立之日起；行為有連續或
    繼續之狀態者，自行為終了之日起，逾三個月不得舉發，道路交通管理處罰條例
    第九十條前段分別定有明文，抗告人在九十二年二月十五日之前揭違規行為，於
    九十二年三月二十日舉發，並未逾三個月之舉發期間，有臺南縣警察局白河分局
    南縣警交字第Ｍ00000000號舉發違反道路交通管理事件通知單附卷可稽
    。是抗告人之抗告為無理由，惟依卷附之Ｍ00000000號、Ｍ00000
    000號舉發違反道路交通管理事件通知單所載，二張之舉發違規單之違規人、
    違規車輛、違規之時地、均屬同一，臺南縣警察局白河分局九十二年六月十三日
    白警交字第○九二○○一二六○四號函亦載明Ｍ00000000號違規單係舉
    發違反道路交通安全規則，因而肇事致人於死亡、Ｍ00000000號違規單
    係舉發轉彎車不讓直行車先行（此亦係違反道路交通安全規則）肇事致人於死，
    上揭之兩張舉發違規單所載之適用法條雖有不同，惟其所載之違規行為則屬同一
    ，卷附先舉發之Ｍ00000000號舉發違規單之舉發是否已裁處確定，應予
    查明，本件是否有同一行為重復處罰之情形，不無研求之餘地，又內政部警政署
    六十五年七月二十二日刑壹字第一一○四八號函載汽車駕駛人違反道路交通安全
    規則因而肇事致人受傷，依規定吊扣駕照，無須另就其違反道路交通安全規則部
    分裁處罰鍰等，是否可採，原審未予斟酌，尚有未洽，抗告人前揭之抗告雖無理
    由，惟原裁定尚有前揭可議之處，自應由本院將原裁定撤銷，發回原法院更為妥
    適之處理。
四、依道路交通管理處罰條例第八十九條，道路交通事件處理辦法第二十六條、刑事
    訴訟法第四百十三條前段裁定如主文。
中      華      民      國    九十二    年      十      月    二十九    日
                              臺灣高等法院交通法庭
                                  審判長法  官  陳  正  雄
                                        法  官  劉  壽  嵩
                                        法  官  許  宗  和
右正本證明與原本無異。
不得再抗告。
                                        書記官  廖  艷  莉
中      華      民      國    九十二    年      十      月      三十    日


司法院資訊處製作；財團法人民間司法改革基金會備份。
